---
title: "통계계산방법 midterm"
author: "2019150418 통계학과 김나연"
date: '2021 4 24 '
output: word_document
---

# 1.
## (a)
```{r}
polynom1=function(x,n){
  y=0
  for(i in 0:n) y=y+sum((-1)^i*x^(2*i+1)/(2*i+1))

return(y)
}
```

## (b)
```{r}
pi1=6*polynom1(1/sqrt(3),11)
pi2=4*polynom1(1,11)
c(pi1,pi2)
```
### pi1의 추정값(6*arctan(1/sqrt(3)))의 경우가 실제 π에 더 가깝다.

## (c)
```{r}
polynom2=function(x,coeffs){
  n=length(coeffs)
  c=rep(0,n)
  c[n]=coeffs[n]
  while(n>0){
    n=n-1;c[n]=coeffs[n]+c[n+1]*x
  }
  return(c[1])
}
```

## (d)
```{r}
coef=c(0,1,0,-1/3,0,1/5,0,-1/7,0,1/9,0)
6*polynom2(1/8,coef)+2*polynom2(1/57,coef)+polynom2(1/239,coef)
```

## (e)
```{r}
x=c(1:999,-999:-1)
polynom1(x,11)



```
### polynom2 가 더 효율적이다. 

# 2.
## (a)
```{r}
q2_a=function(n){
  aa=rnorm(n)
  meddian=rep(0,n)
  for(i in 1:n){
    if(i%%2==0) meddian[i]=(aa[i/2]+aa[i/2+1])/2
    if(i%%2==1) meddian[i]=aa[(i+1)/2]
  }
  return(meddian)
}
q2_a(100)
q2_a(1000)
q2_a(10000)
ts.plot(q2_a(100))
ts.plot(q2_a(1000))
ts.plot(q2_a(10000))
```

## (b)
```{r}
library(cumstats)
q2_b=function(i){
  rnorm(i)
}
cummedian(q2_b(100))
cummedian(q2_b(1000))
cummedian(q2_b(10000))

```
# 3.
## (a)
```{r}
q3_a=combn(10,6)
sum(q3_a[1,])/ncol(q3_a)
11/7
```


## (b)
```{r}
f3_b=function(n){
  q3_b=replicate(n,sample(1:20,7,repl=F))
  sim3_b=apply(q3_b,2,min)
  return(sum(sim3_b)/length(sim3_b))
}
f3_b(100)
f3_b(1000)
f3_b(10^5)

21/8
```

# 4.
## (a)
```{r}
q4a=function(n){
  p=1/2;q=1/3;tpmat=matrix(0,n+1,n+1)
  for(i in 2:n){
  tpmat[i,i-1]=q
  tpmat[i,i]=p
  tpmat[i,i+1]=p-q
}
  tpmat[1,1]=p;tpmat[1,2]=p-q;tpmat[n+1,n]=q;tpmat[n+1,n+1]=p
  tpmat2=tpmat[-1,-1]
  tpmat3=tpmat[-1,-2]
  an=tpmat[1,1]*det(tpmat2)-tpmat[1,2]*det(tpmat3)
  return(an)
}
q4a(9);q4a(10);q4a(11);q4a(12);q4a(13);q4a(14);q4a(15);q4a(16);q4a(17);q4a(18);q4a(19)
```

## (b)
### 될 수 없다. 마지막 행의 확률의 합이 1이 되지 않기 때문이다.

# 5.
## (a)
```{r}
q5_a=matrix(rep(0,9^2),nrow=9)
q5_a[1,2]=1/2;q5_a[1,4]=1/2
q5_a[2,1]=round(1/3,2);q5_a[2,3]=round(1/3,2);q5_a[2,5]=round(1/3,2)
q5_a[3,2]=round(1/3,2);q5_a[3,5]=round(1/3,2);q5_a[3,6]=round(1/3,2)
q5_a[4,1]=round(1/3,2);q5_a[4,5]=round(1/3,2);q5_a[4,7]=round(1/3,2)
q5_a[5,2]=1/4;q5_a[5,4]=1/4;q5_a[5,6]=1/4;q5_a[5,8]=1/4
q5_a[6,3]=round(1/3,2);q5_a[6,5]=round(1/3,2);q5_a[6,9]=round(1/3,2)
q5_a[7,4]=1/2;q5_a[7,8]=1/2
q5_a[8,5]=round(1/3,2);q5_a[8,7]=round(1/3,2);q5_a[8,9]=round(1/3,2)
q5_a[9,6]=1/2;q5_a[9,8]=1/2
q5_a
```

## (b)
### 이 markov chain은 regular하지 않다. 왜냐하면 홀수번에서 출발할 경우엔 짝수번에만 갈 수 있고 짝수번에서 출발한 경우에는 홀수번에만 갈 수 있기 때문이다.

## (c)
```{r}
q5_c=colSums(q5_a)
names(q5_c)=c('Pr(X=1)','Pr(X=2)','Pr(X=3)','Pr(X=4)','Pr(X=5)','Pr(X=6)','Pr(X=7)','Pr(X=8)','Pr(X=9)')
q5_c
```


# 6.
## (a)
### Xn에서 n은 0부터 N까지 가질 수 있다. $X_n+1$=k일 확률은 (n+1)번째 trial전에 각 박스에 있는 공들의 개수에 따라 결정되므로(즉, $X_n$에 따라서만 결정되므로) 이는 markov chain이라고 할 수 있다. 

## (b)
```{r}
r1=c('p_(0,0)','p_(0,1)','p_(0,2)','…','p_(0,N-1)','p_(0,N)')
r2=c('p_(1,0)','p_(1,1)','p_(1,2)','…','p_(1,N-1)','p_(1,N)')
rj=c('…','…','…','…','…','…')
rn_1=c('p_(N-1,0)','p_(N-1,1)','p_(N-1,2)','…','p_(N-1,N-1)','p_(N-1,N)')
rn=c('p_(N,0)','p_(N,1)','p_(N,2)','…','p_(N,N-1)','p_(N,N)')
mat6b=matrix(c(r1,r2,rj,rn_1,rn),byrow=T,ncol=6)
mat6b
```
### 이 때 p_(j,j)의 값은 2*((N-j)/N)*(j/N)이고 p_(j,j+1)의 값은 ((N-j)/N)^2이고 p_(j,j-1)의 값은 (j/N)^2이고 p_(j,k)의 값은 0이다. 이 때 k는 j,(j-1),(j+1)이 아닌 값을 말하는 것이다. 그리고 j는 0부터 N까지의 값을 가질 수 있다. 

## (c)

