---
title: "통계계산방법 기말고사"
author: "2019150418 통계학과 김나연"
date: '2021 6 19 '
output: word_document
---

# 1
## (a)
```{r}
g1=function(){
  u=runif(1)
  return(u^2)
}

g2=function(){
  u=runif(1)
  return(2*u-u^2)
}

g=function(){
  i=rbinom(1,1,0.5)
  gy=0
  if(i==0) gy=g1() else gy=g2()
  return(gy)
}

g.sim=replicate(10^4,g())
hist(g.sim,freq=F)
```
=> g(y)를 만들기 위해 g1(y)와 g2(y)를 half-and-half mixture해야한다. Inverse transform method로 g1(y)와 g2(y)를 따르는 random variable을 생성하기 위해 g1과 g2의 누적분포함수의 역함수를 계산하였고 이에 기반하여 역변환법을 이용한 난수생성을 위의 코드와 같이 구현했다. 우선, Unif(0,1)로부터 난수 u를 추출하고, 이를 이용하여 y1=u^2 혹은 y2=2u-u^2을 계산하면 이는 목표로 하는 g1(y)와 g2(y)의 확률분포를 따른다. 그리고 composition method를 이용한 half-and-half mixture을 통해 candidate pdf g(y)를 따르는 random variable을 생성했다. 

## (b)
```{r}
rej1=function(){
  f=function(x){1/pi*1/sqrt(x)*1/sqrt(1-x)}
  h=function(x){1/2*(1/(2*sqrt(x))+1/(2*sqrt(1-x)))}
  M=f(1/2)/h(1/2)
  while(TRUE){
    u=runif(1,max=1/2) ; x=g()
    if(u<f(x)/(M*h(x))) return(x)
  }
}

rej1.sim=replicate(10^4,rej1())
hist(rej1.sim,freq=F,col=adjustcolor('red',alpha=0.2))

x=rbeta(10^4,1/2,1/2)
hist(x,freq=F,add=T,col=adjustcolor('blue',alpha=0.2)) # true p.d.f of fx(x)
```
=> 기각 추출법을 고려하기 위해, 적절한 candidate pdf를 선태해야 한다. 그것으로 이미 g(y)가 주어졌고 그렇다면 f(x)<=Mh(x)를 만족시키는 최적의 M을 찾아야 한다. 이는 sqrt(x)-sqrt(1-x)=0일 때 f(x)/h(x)가 최대이고(즉 x=1/2일 때), 이를 통해 f(1/2)/g(1/2)를 최댓값 M으로 지정하여 기각추출법으로 random variable X with pdf fx(x)를 simulate했다.

## (c)
```{r}
n=10^4
A=rep(0,n) ; B=rep(0,n)

for (i in 1:n){
  theta=runif(1,0,2*pi)
  r=sqrt(-2*log(runif(1)))
  A[i]=r*cos(theta) # A ~ N(0,1)
  B[i]=r*sin(theta) # B ~ N(0,1)
}
plot(A,B,pch=19,cex=0.5)

U=A^2 ; V=B^2 # U,V ~ χ^2(1) = Gamma(1/2,2)
X=U/(U+V)
hist(X,freq=F) # simulate r.v X with pdf fx (beta(1/2,1/2))
```
=> 정규난수 A와 B를 생성하기 위해 Box-Muller method를 사용한다. theta는 Unif(0,2pi)를 따른다. 따라서 theta를 내장함수 runif()를 통해 범위는 min=0, max=2pi로 지정하여 난수를 뽑아내고, r=sqrt(-2*ln(u))이 된다(여기서 u는 unif(0,1)을 따른다). 따라서 A와 B는 각각 r∙cos(theta), r∙sin(theta)가 된다. A와 B는 각각 N(0,1)를 따르게 되는데, Normal distribution을 따르는 난수의 제곱은 카이제곱 자유도=1을 따르게 되고, 카이제곱 자유도=1은 Gamma(1/2,2)와 동일한 분포를 지니게 된다. 따라서 A^2=U, B^2=V일 때 U와 V는 각각 Gamma(1/2,2)를 따르는 난수이게 된다. 분포 간의 convolution에 따르면 U/(U+V)는 Beta(1/2,1/2)을 따르게 된다. 이것이 Box-Muller method를 이용하여 pdf fx(x)를 가진 random varibable X를 simulate하는 과정이다.


# 2
```{r}
q2=function(df1,df2){
  Z1=rnorm(1,0,1)
  Z2=rnorm(1,0,1)
  Q1=rchisq(1,df1)
  Q2=rchisq(1,df2)
  X=Z1/sqrt(Q1/df1)
  Y=Z2/sqrt(Q2/df2)
  return(c(X,Y))
}

nsim=10^4
sim=replicate(nsim,q2(4,5))
a=c()
for(i in 1:nsim){
  a=rbind(a,abs(sim[1,i]-sim[2,i]))
}
mean(a)

```

# 3
## (a)
```{r}
inv3=function(){
  u=runif(1)
  return((-16/(u-1))**(1/4)-2)
}
inv3.sim=replicate(10^4,inv3())
```
=> 역변환법을 고려하기 위해 화률변수 Y의 누적분포함수의 역함수를 계산한다. 그에 기반하여 Unif(0,1)로부터 난수 u를 추출하고, 이를 이용하여 y=(-16/(u-1))**(1/4)-2를 계산하면 이는 목표로 하는 Y의 확률분포를 따른다.

## (b)
```{r}
com3=function(){
  w=rgamma(1,4,2)
  x=rexp(1,w)
  return(x)
}
com3.sim=replicate(10^4,com3())
```


## (c)
```{r}
mean(inv3.sim);var(inv3.sim)
mean(com3.sim);var(com3.sim)
par(mfrow=c(1,2))
hist(inv3.sim,freq=F);hist(com3.sim,freq=F)
par(new=T);curve(64/(x+2)^5,from=0,xlab='',ylab='',axes=F,col='red',lwd=2)
```
=> inverse method, composition method를 통해 구한 X와 Y의 분포에 대해서 각각의 히스토그램과 평균, 분산을 구해보면 굉장히 유사한 값을 갖는다는 것을 볼 수 있다. 즉, X와 Y는 동일한 분포를 가진다.


#4
## (a)
```{r}
n.sim=10^4
f=function(n,df1,df2){
  v1=rgamma(n,df1/2,2)
  v2=rgamma(n,df2/2,2)
  f=(v1/df1)/(v2/df2)
  return(f)
} # function of F distribution

f.sim=f(n.sim,3,4) # simulation of F distribution

w=(f.sim>40) ; mean(w) #estimate P(Y>40)
pf(40,3,4,lower.tail=F) # true P(Y>40)
```
=> 확률변수 v1, v2가 각각 a=n/2, m/2이고 b=2, 2인 감마분포를 따른다면 이는 자유도가 n, m인 카이제곱분포를 따른다는 것을 쉽게 알 수 있다. F분포는 서로 독립인 카이제곱분포의 비로 나타낼 수 있다는 점을 활용하여 P(Y>40)을 추정하였고, true P(Y>40)과 비교 시 굉장히 유사한 값을 가지지만, estimate P(Y>40)의 변동(variance)가 어느정도 있음 또한 확인이 가능하다.

## (b)
```{r}
x=function(){
  u=runif(1)
  fx=sqrt(-100/(u-1))
  return(fx)
}

n.sim=10^4
x.sim=replicate(nsim,x()) # generate n=10^4 random numbers with pdf fx
hist(x.sim,freq=F)
par(new=T);curve(200/(x^3),col='red',lwd=2,axes=F,xlab='',ylab='')


fy=function(x){
  return(sqrt((3*x)^3*4^4/(3*x+4)^(3+4))/(x*beta(3/2,4/2)))
  }
fx=function(x) return(200/x^3)
imp4=(x.sim>40)*fy(x.sim)/fx(x.sim)
mean(imp4) # estimate P(Y>40) using the importance function fx
```

## (c)
```{r}
sqrt(var(w)/n.sim)
sqrt(var(imp4)/n.sim)
```
=> importance sampling은 다른 monte carlo로 random variable을 generate하는 것보다 variance reduction을 하기에 가장 효율적이다. 분산을 확인했을 때도 importance sampling을 한 (b)가 분산이 더 작은 것을 볼 수 있다. 따라서 (a)보다 (b)로 P(Y>40)을 추정하는 것이 more efficient.

# 5
## (a)
```{r}
f=function(x){1/sqrt(2*pi)*exp(-1/2*x^2)}
g=function(x){1/2*exp(-abs(x))}
M=f(1)/g(1)
range=seq(-4,4,0.01)
plot(range,f(range),type='l',lty=1,lwd=2) # target distribution
lines(range,g(range),col='blue',lwd=2) # candidate distribution
lines(range,M*g(range),col='red',lwd=2) # M*candidate distribution

rej5=rep(0,10^4)
for(i in 1:length(rej5)){
  repeat{
    u=runif(1)
    x=-log(2*u)
    if(u<f(x)/(M*g(x))) {break}
  }
  j=rbinom(1,1,0.5)
  if(j==1) Z=x else Z=-x
  rej5[i]=Z
}

hist(rej5,freq=F)
curve(dnorm(x,0,1),add=T,col='red',lwd=2)

p5.1=rej5^2*(1<rej5)
mean(p5.1) # estimate theta based on my random numbers
x=rnorm(10^4) ; mean(x^2*(1<x)) # true E(X^2I(X>1))
```
=> 기각 추출법을 고려하기 위해, 적절한 candidate pdf를 선태해야 한다. 그것으로 standard laplace pdf를 선택했는데, f(x)<=Mg(x)를 만족시키는 최적의 M을 찾아야 한다. 이는 1-x=0일 때 f(x)/g(x)가 최대이고, 이를 통해 f(1)/g(1)=1.315489임을 알 수 있다. 이러한 최적의 M을 구하여 Rejection sampling을 하고 theta와 true E(X^2I(X>1))과 비교하면 꽤나 유사한 값이 나온다는 것을 볼 수 있다. 하지만 히스토그램을 그려보면 x=0일 때 rejection sample들이 target distribution보다 더 위로 튀어나와 있는 모습을 볼 수 있다.

## (b)
```{r}
n.sim=10^4
rej5b=function(){
  gx=function(x) exp(-x^2/2)/(sqrt(2*pi)*(1-pnorm(1,0,1)))
  gcand=function(x) exp(-x)
  M=gx(1)/gcand(1)
  while(TRUE){
    X=-log(runif(1)) ; Y=runif(1,0,M*gcand(X))
    if(Y<gx(X)&(X>1)) return(X)
  }
}

rej5b.sim=replicate(n.sim,rej5b())
hist(rej5b.sim,freq=F)
par(new=T);curve(exp(-x^2/2)/(sqrt(2*pi)*(1-pnorm(1))),1,100,col='red',axes=F,xlab='',ylab='',lwd=2)

x=rnorm(10^4) ; mean(x^2*(1<x)) # true E(X^2I(X>1))
```

## (d)
```{r}
sqrt(var(p5.1)/n.sim)
```


# 6
## first method - inverse transform 
```{r}
n.sim=10^4
inv6=function(n){
  u=runif(n,-1/2,1/2)
  X=(-1+sqrt(1+2*u))*(u<0)+(1-sqrt(1-2*u))*(0<u)
  return(X)
}
hist(inv6(n.sim),freq=F)
par(new=T);curve(1-abs(x),-1,1,col='red',xlab='',ylab='',axes=F,lwd=2)
```
=> 역변환법을 이용하여 fx를 pdf로 가지는 X를 생성해냈다. 우선 fx는 범위에 따라 pdf가 달라지는 triangular한 분포를 가진다. 따라서 x가 -1이상 0이하일 때와, 0이상 1이하일 때로 나누어 pdf와 cdf를 구한다. 범위에 따른 역함수를 구하면, 다시 x가 -1/2이상 0이하일 때와 0이상 1/2 이하일 때로 나누어 역함수를 구할 수 있다. 이에 기반하여, 역변환법을 이용한 난수생성을 구현하기 위해 Unif(-1/2,1/2)로부터 난수 u를 추출하고, 이를 이용하여 x=-1+sqrt(1+2u) (u가 -1/2이상 0이하일 때), x=1-sqrt(1-2u) (u가 0이상 1/2이하일 때)를 계산하면 이는 목표로 하는 X의 확률분포를 따른다. 

## second method - rejection method
```{r}
n.sim=10^4
rej6=function(){
  a=0
  while(a==0){
    u=runif(1,max=1)
    xcand=runif(1,-1,1)
    if(u<(1-abs(xcand))) a=1
  }
  return(xcand)
}
rej6.sim=replicate(n.sim,rej6())
hist(rej6.sim,freq=F)
par(new=T);curve(1-abs(x),-1,1,col='red',xlab='',ylab='',axes=F,lwd=2)
```
=> 기각 추출법을 고려하기 위해, 적절한 제안분포를 선택한다. X의 확률분포는 -1≤x≤1에서 정의되고, 확률밀도함수는 f(x)=1-|x|로 상한이 존재하므로, Unif(-1,1)을 제안분포로 고려할 수 있다. 또한 X의 확률밀도함수는 x=0에서 최대값 f(1)=1을 가진다. 이 사실에 기반하여 다음과 같은 기각 추출법을 설정하였다.
